【裁判字號】    98,易,123
【裁判日期】    990303
【裁判案由】    違反性騷擾防治法
【裁判全文】
臺灣新竹地方法院刑事判決               98年度易字第123號
公  訴  人  臺灣新竹地方法院檢察署檢察官
被      告  甲○○
選任辯護人  徐國楨律師
上列被告因違反性騷擾防治法案件，經檢察官聲請簡易判決處刑
（97年度偵字第6835號），本院新竹簡易庭認為不宜以簡易判決
處刑，改依通常程序審理，本院判決如下：
    主  文
甲○○意圖性騷擾，乘人不及抗拒而為觸摸其腰部之行為，處拘
役肆拾日，如易科罰金，以新臺幣壹仟元折算壹日。
    事  實                                              
一、緣甲○○與某成年人胡○（下稱A 女，真實姓名年籍詳卷）
    於民國97年2 月間均任職於台灣艾儀有限公司，並分別擔任
    業務部副理與業務一職，於同事期間，甲○○即曾多次以手
    機或以MSN 等私密之方式傳遞訊息予A 女，並為A 女嚴正拒
    絕，且表明渠等2 人僅為同事關係，應嚴守分際。於97年2
    月29日（星期五）晚間，甲○○、A 女及甲○○部門主管丙○○等3 人相約在位於新竹市○○路之黑食堂餐廳聚餐，用
    餐完畢後，三人繼而與獲丙○○邀請前來之丙○○友人乙○○一同前往「THE RED 」PUB 喝酒，於晚上11時許，渠等4
    人又至位於新竹市○○路53號2 樓處之「踊子」坊PUB 飲酒
    、聊天、唱歌及玩擲骰子遊戲，期間並有兩位傳播小姐作陪
    。傳播小姐停留約1 個多小時後離去，渠等4 人乃繼續在上
    址飲酒聊天，乙○○中途前往旁邊包廂休息，並於休息約20
    分鐘後先行離去。甲○○、丙○○及A 女等3 人則繼續在上
    址飲酒聊天，甲○○斯時係坐於A 女右側之座位，其乃先以
    左手搭住A 女右側肩膀數秒，A 女即稍微閃身，甲○○又順
    勢再將左手環過A 女身體後搭在A 女左側肩膀，A 女乃往左
    邊閃躲，甲○○竟意圖性騷擾，乘A 女不及抗拒，以左手摟
    住A 女腰部左邊約數秒鐘之時間，A 女雖身體往前坐，惟甲○○之左手仍摟住A 女之左腰，其即以此觸摸A 女身體隱私
    處之方式，違反A 女意願，而實施與性或性別有關之行為，
    造成使A 女感受冒犯之情境。A 女因感不悅，並考量到時間
    已晚，即不發一語，先行離開前揭「踊子」坊PUB 。A 女旋
    於97年3 月3 日（星期一）先向公司主管黃靖宇報告上揭事
    情始末，並向公司提起申訴。A 女又於97年3 月4 日或5 日
    某時，當面向丙○○表示甲○○於前揭時地對其有上開騷擾
    舉動。丙○○乃於97年3 月6 日詢問甲○○有無A 女所指上
    開情事發生，並建議甲○○向A 女解釋清楚，甲○○於同日
    17時許，先致電A 女談論此事，渠等通話結束後，甲○○又
    於同日17時55分許，以電子郵件方式寄發內容為「對您所言
    ，我一定深自反省！請相信我是無心的！本人再次對您致上
    最高的歉意，請原諒上週五我一切言語與肢體對你不禮貌的
    行為，爾後若有讓您感到不適，願接受最嚴厲的處分，絕無
    異議！同時也請James 見證。」之道歉信函予A 女，並將副
    本傳送予丙○○。
二、案經被害人A 女訴由臺灣新竹地方法院檢察署檢察官偵查起
    訴。
    理  由
壹、證據能力部份
(一)、按被告以外之人於審判外之言詞或書面陳述，除法律有規定
    者外，不得作為證據；又被告以外之人於審判外之陳述，雖
    不符合刑事訴訟法第159 條之1 至第159 條之4 之規定，而
    經當事人於審判程序同意作為證據，法院審酌該言詞陳述或
    書面陳述作成時之情況，認為適當者，亦得為證據，而當事
    人、代理人或辯護人於法院調查證據時，知有上開不得為證
    據之情形，而未於言詞辯論終結前聲明異議者，視有前項之
    同意，刑事訴訟法第159 條第1 項及第159 條之5 分別定有
    明文。查本件被告甲○○之辯護人於本院準備程序除陳稱：
    證人即告訴人A女於偵查中之指述無證據能力外，餘對檢察
    官所提其他各項證據方法之證據能力均表示不爭執（見本院
    卷第36頁），而本院審酌除辯護人所陳述上情外之其餘各該
    證據均依法定程序作成，且經本院審判期日就上開證據進行
    調查、辯論，並未發現有不當取供之情事，故認宜作為本件
    犯罪之證據，有證據能力，合先敘明。
(二)、按被害人、告訴人均係被告以外之人，其在偵查、審理中所
    為被害經過之陳述，仍應居於證人之地位，依法具結，以擔
    保其供述之信用性與憑信性。倘未行具結，按諸刑事訴訟法
    第158 條之3 之規定，不得作為證據，最高法院95年台上第
    6130號判決可資參照。查本件被害人A 女於偵查時係以告訴
    人身分為陳述，檢察官並未諭知具結，卷內亦無相關結文附
    卷（見97年度他字第1673號卷第8 、9 頁），則參酌前開說
    明，其於偵查中之指述自無證據能力。
貳、實體部份
一、訊據被告甲○○固坦承有於上開時間與告訴人A 女、證人丙○○及乙○○等人前往位於上址之「踊子」坊PUB 飲酒聊天
    ，且確有於97 年3月6 日寄發1 封如事實欄所述內容之電子
    郵件予A 女，並將副本傳送予證人丙○○等情，惟矢口否認
    有何性騷擾犯行，辯稱：我對告訴人並無任何搭肩摟腰之行
    為，當時丙○○也在現場，然其並未目睹我有告訴人所指之
    行為。當時在「踊子」坊PUB 裡，大家聊天氣氛愉快，且告
    訴人離開「踊子」坊PUB 後，曾傳1 封內容為『我先走嘍』
    的簡訊給我，如告訴人當時曾有不舒服、受冒犯之感受，又
    怎會傳該封簡訊給我？我收到告訴人之簡訊後，我也有打電
    話問她是否安全到家，她在電話中亦未有何不悅或不滿。之
    前告訴人曾告訴我，她有罹患憂鬱症，我當時是以為她憂鬱
    症發作，不想跟她爭辯，想安撫她的情緒，才寫了那封電子
    郵件，但是信的內容中並沒有承認我對她有何搭肩摟腰之行
    為。就我所知告訴人有一些債務問題，本案發生後，她也有
    寄存證信函來求償，也可能是因為這樣，她才要誣陷我有對
    她性騷擾之行為云云。被告之辯護人亦為被告之利益辯稱：
    證人蘇峻明當時坐的位置在被告與告訴人正對面，則依當時
    距離及燈光並未昏暗等情，苟真有告訴人所指之性騷擾行為
    ，何以證人丙○○並未目睹？又告訴人就關於受騷擾後何時
    離去一情，於審理時先證稱於遭被告性騷擾後立即站起離去
    ，後又稱有坐一下下再離去，另就被告對其為何種騷擾行為
    部分，於告訴狀中曾指述被告有以言語騷擾並以手環抱其臀
    部，審理時又稱被告並無言語騷擾亦無以手環抱其臀部；又
    關於證人丙○○究竟有無目擊一節，於審理中表示不確定證
    人丙○○有無目擊，之所以與訴狀中所述不同，係因事後曾
    詢問證人丙○○，才不敢肯定證人丙○○有無目擊，然A 女
    亦自承於案發當日沒多久即有向證人丙○○求證，證人丙○○並回覆並未目睹，則告訴人於同年9 月提出訴狀時，自不
    可能不知證人丙○○當時並未目睹一節，卻仍指陳證人丙○○當時有驚訝表情，顯見告訴人之證述內容前後相異，指述
    前後不一，有諸多不實云云。
二、經查：
(一)、被告甲○○有於前揭時地乘告訴人A 女不及抗拒，以左手摟
    住其腰部左邊約數秒鐘之時間，而違反告訴人之意願，以此
    觸摸告訴人身體隱私處之方式，實施與性有關之行為，致使
    告訴人感受冒犯之情境等情，業據告訴人即證人A 女於本院
    審理時具結後證稱：我從96年2 月到97年5 月間在台灣艾儀
    有限公司任職，我和被告是同一天進公司。（在本件案發之
    前，你跟被告的互動如何? ）剛開始是朋友，因為我們是一
    起進公司，後來在2007年底時，被告會常傳簡訊給我，或是
    用MSN ，我很困擾，所以在案發前大概1 個月，我都沒有跟
    他接觸，也儘量避免接觸，因為我覺得那不是正常的互動模
    式，因為我們坐在隔壁，為什麼要用MSN 問好，幾乎公司的
    人都知道，我也都有馬上責備他，案發當天，出去時，我跟
    被告有正常的說話，是因為我覺得之前我太過份，因為後來
    他也沒有做什麼，只是很煩，所以案發當天出去時，我跟他
    就有正常的在交談。（被告在案發前是傳什麼內容的簡訊或
    MSN 讓你造成困擾？）就是問我好不好，但是我就坐在他旁
    邊，為什麼他要用MSN 問我，或是開會的時候，我被老闆責
    備，他也會傳簡訊的方式安慰我，週末他也會傳簡訊給我。
    因為我覺得困擾，我就會直接跟大家講，但被告都會說他是
    開玩笑的，他也會常常跟同事講說我們兩個很好，同事會誤
    會，還問我我們兩個是不是有特殊的關係。（你有無跟被告
    說，以後不要再做這樣的事？）有，而且我態度很兇。（案
    發當天，你為何會願意跟被告正常的說話？）因為是丙○○
    先找我的，我先說我要去，丙○○才去找被告，我就跟丙○○說為何要找被告，你明知道我不喜歡他，丙○○跟我說不
    要這樣，大家都是同事，公司只剩我們三個人，只找我不找
    被告，也不好意思。而且那天是丙○○要介紹乙○○給我當
    朋友，所以我的態度當然就會不同，但是也並不是對被告很
    熱絡。當天，我、被告、丙○○及乙○○於大約23時許，前
    往「踊子」坊PUB 喝酒、聊天及玩遊戲，席間並有2 位傳播
    小姐陪同，被告之位置一直是坐在我的右手邊，大約過了1
    個多小時，兩位傳播小姐離開，乙○○沒多久就喝醉躺在一
    旁椅子上休息，後來不知是在附近還是先行離開，僅剩下我
    、丙○○及被告等3 人繼續喝酒聊天，被告就突然用他左手
    還是左手肘搭在我的右肩，約有數秒鐘，當時我不知道該如
    何反應，我的頭及肩膀就有閃一下並離比較遠，但被告的手
    又順勢環過我的肩膀搭住我的左肩，大概2 、3 秒的時間，
    我就又往左邊閃，他的手就離開往下摟我的腰約幾秒鐘，我
    有往前坐一點，可是沒有把他的手甩開，他摟我的腰有幾秒
    鐘，我有往下低頭看是他的手，而且有感覺，之後他的手離
    開我的腰部。（你認為被告如何知道是違反你的意願？）因
    為正常人不會這樣做，而且我對他的態度一直不好，他也應
    該知道我很討厭他，所以這不會是符合我的意願。（案發之
    後。被告在電話跟你說願意寫信道歉？）他說願意跟我道歉
    ，我回去就收到道歉信，說要道歉是他主動，不是我要求的
    。後來因為我有向公司反應此事，公司有進行調查，但僅係
    為把被告調座位的處分，因為公司對這件事情處理的方式我
    不能認同，事情也衍生變成感覺是我跟總經理間的問題，加
    上難以忍受和被告在同一個空間工作等情況，我從97年5 月
    就離職了等語明確（見本院卷第102 頁背面至108 頁，第11
    2 頁至113 頁背面，119 頁至120 頁背面，122 頁至124 頁
    ），並經證人丙○○於偵訊時結證稱：97年2 月29日我有與
    被告、乙○○及告訴人一同前往新竹市○○路上的PUB 聚會
    。大約是該天聚會後下一個星期二、星期三左右，告訴人當
    面跟我說被告當時對她有摟腰的動作，她覺得不是很舒服。
    大約過了1 、2 天我就跟被告說這件事，並建議被告打電話
    或當面向告訴人澄清，被告隨即以電子郵件寄發上開內容之
    信函予告訴人，並傳送副本1 份給我，後來告訴人有找公司
    總經理報告這件事，並向公司更高層反應等語（見97年度他
    字第1673號卷第29至32頁），及於本院審理時到庭結證稱：
    我有問被告有沒有這件事，也跟他說告訴人有跟我反應這件
    事，要他跟告訴人說清楚，我並沒有跟被告說要發電子郵件
    跟告訴人道歉，被告之後有寄1 封上開內容的電子郵件給告
    訴人，並傳送副本1 份給我。另外依我的觀察，案發前在公
    司告訴人有刻意不與被告互動，據我事後了解是因為被告有
    時會傳MSN 給告訴人等語甚詳（見本院卷第155 至156 頁背
    面、158 至165 頁）；又證人乙○○於偵訊時係結證稱：我
    於97年2 月29日晚上確有參與丙○○、被告及告訴人的兩場
    聚會等語（見97年度他字第1673號卷第39至41頁、43頁），
    及於本院審理時到庭結證稱：當天是應丙○○之邀參與他們
    的聚會，席間有兩位傳播小姐來跟我們喝酒、聊天及玩遊戲
    ，傳播小姐的座位是不固定的，但是我自己的座位是固定的
    ，被告與A 女有坐在一起過等語在卷（見本院卷第145 至
    150 頁），暨證人即前揭「踊子」坊PUB 老闆葉容利於警詢
    時證述上述「踊子」坊PUB 所在地點，店內擺設位置及如果
    顧客有需要會幫忙聯繫傳播小姐等情在卷（見本院卷第45頁
    ），此外，復有前揭被告寄送予告訴人之電子郵件影本1 份
    、台灣艾儀公司性騷擾調查報告1 份、新竹市警察局第二分
    局於98年10月27日以竹市警二分偵字第0980023673號函檢送
    之偵查報告1 份及現場照片8 張等資料附卷可證（見97年度
    他字第1673號卷第4 頁、41、42、47至50頁），且為被告自
    承其和告訴人係同日進入公司任職，本案發生之前，曾有1
    次在辦公室，告訴人有大聲對其講話，內容為：我就在你的
    前面，有什麼話你就直接對我說，不要傳電子郵件等語，當
    時其是傳電子郵件問候告訴人之身體狀況。又其確有於上揭
    時地與告訴人、證人丙○○及乙○○飲酒、聊天、唱歌及玩
    遊戲，在傳播小姐離開後，告訴人係坐於其左手邊之位置。
    案發之後，告訴人有向證人丙○○表示有上揭情事，證人丙○○告知後，其有撥打電話予告訴人，通話結束後，其有於
    前揭時地寄送如事實欄所述內容之電子郵件予告訴人，並將
    副本1 份傳送予證人丙○○。告訴人也有向公司反應此事，
    公司有調查，後來告訴人有離職等情不諱。
(二)、次查告訴人與被告係於96年2 月間同一日進入前揭台灣艾儀
    有限公司任職，為同事關係等情，已如前述，而被告與告訴
    人間於案發之前雖曾因被告私下傳簡訊或以MSN 方式欲和告
    訴人對話一節有所不快，然渠等並無何仇怨，被告復自承：
    工作上相處情況就與一般同事一樣融洽等情（見本院卷第
    182 頁背面），而告訴人雖因此事心有不悅，然參以其既已
    向被告表達不快之意，案發當時又與被告及證人丙○○、乙○○等人先後在前揭黑食堂餐廳、「THE RED 」PUB 及「踊
    子」坊PUB 等處吃飯、飲酒、聊天、唱歌及玩遊戲等情觀之
    ，顯見告訴人對被告應無懷恨在心進而誣指之動機。況且告
    訴人於任職台灣艾儀有限公司期間，其平均每月薪資從新臺
    幣12 萬 元至14萬元不等，公司係將款項轉帳存入華南商業
    銀行等情，為證人即告訴人於本院審理時證述在卷（見本院
    卷第117 頁），且告訴人亦已提起附帶民事訴訟在案，同時
    提出其華南銀行存摺明細資料供參，足見告訴人薪資待遇甚
    為優渥。而證人即告訴人於本院審理時亦證稱：（你當時決
    定向公司反應這件事時，有無想過最後會是自己離開公司，
    而不是被告離開？）有想過。（你有說在這家公司做的不錯
    ，薪資也高，你又有想過，反應出來的結果，可能是你離開
    ，你為何最後決定還是要反應？）因為公司的處置是幫被告
    調座位，只是從離我1 公尺到離我33公尺，我覺得這是敷衍
    的處置，我沒有辦法接受，而且我並沒有錯，可是卻讓我工
    作不開心等情明確（見本院卷第126 頁），從而苟非被告確
    有為上揭犯行，在前揭臺灣艾儀有公司工作愉快、薪資也佳
    之告訴人又豈有可能在明瞭向公司揭發上情有可能使自己失
    去工作、頓失收入等風險下，仍在案發後之上班日隨即向公
    司主管提起申訴？又被告辯稱：4 月24日我接到存證信函，
    告訴人向我要30萬，我認為她是要跟我要錢，告訴人有2 百
    萬之債務，她借錢是要出國留學云云，並舉出存證信函1 份
    在卷足參（見本院卷第171 頁），然告訴人因認被告有上揭
    性騷擾犯行，是以提出告訴，而告訴人既認其受性騷擾，權
    利因而受損，是以依據民法第184 條、第193 條及195 條，
    暨依據性騷擾防治法第9 條之規定向被告請求賠償等情，本
    屬告訴人在認有遭被告為性騷擾行為下，其在法律上正當權
    利之行使，自難以此倒果為因認為告訴人有寄送向被告求償
    之存證信函一節，即認告訴人係以欲索取賠償為目的是以虛
    構上揭情節以誣指被告至明。況且，被告雖曾向告訴人告知
    其有買一棟房子，夫妻都是雙薪並在科技業工作之情形，然
    其並未告知告訴人其妻子在公司內職位為何，月薪多少，也
    並未告知告訴人其除有買屋外之其餘資產狀況，告訴人復未
    主動問及等情，為被告自承在卷（見本院卷第192 頁背面至
    193 頁背面），而告訴人於案發前每月自台灣艾儀有限公司
    所領取之款項約有12萬元至14萬元，上揭存證信函中所載之
    求償金額為30萬元等情，有上揭存證信函1 份在卷足佐，則
    謂告訴人在不知悉被告之財務及資產狀況，其是否果能獲取
    巨額賠償亦不可知之情形下，甘冒自己能夠獲取優厚薪資之
    工作可能喪失之風險，而誣賴被告犯罪，亦屬違反常情。再
    者，告訴人指訴被告所為係性騷擾之犯行，此屬涉及其身體
    隱私之與性或性別有關之行為，認告訴人會以此方式來誣指
    被告以便獲取相較其薪資而言並非鉅款之30萬元賠償，更屬
    匪夷所思，是以被告及其辯護人此部分所辯，實難憑採。再
    者，辯護人雖又辯稱：告訴人有於偵訊及審理中證述內容前
    後不一及指述不實之情形云云。然告訴人係本件性騷擾案件
    之被害人，其於指述過程中，就被告所為之加害行為、手段
    加以贅述所在多有；而就證人丙○○究竟是否有目擊案發經
    過一事，證人即告訴人於本院審理時結證稱：係因丙○○就
    坐在我與被告對面，且丙○○當時目光是朝向我們二人，才
    認為他有看到，就我自己本身的感覺丙○○應該有看到，當
    時丙○○臉上也有驚訝的表情，但不清楚係出於何因他有這
    種表情等語（見本院卷第116 頁、第118 背面），是以告訴
    人僅係依一些客觀情狀，主觀上認為證人丙○○應該有看到
    案發經過情形，然證人丙○○究竟有無目睹被告上開行為，
    尚須經本院以證人身分傳喚證人丙○○到庭詰問，就告訴人
    所指僅係在表示其認為有一在場之人有目擊，可供作為本案
    調查之證據，再由本院傳喚到庭並加以釐清，尚難據此逕謂
    其指述有何前後不一或不實之情形，至屬當然。而告訴人之
    指訴內容明確，自堪採信。
(三)、又查，被告經證人丙○○告知告訴人曾反應有遭其為性騷擾
    行為之後，曾以電話和告訴人聯繫，通話結束後，其隨即於
    前揭時地書寫如事實欄所述內容之電子郵件傳送予告訴人，
    副本並傳送予證人丙○○等情，業據被告坦承不諱，且有上
    揭電子郵件在卷足按，而觀諸該信函所載「對您所言，我一
    定深自反省！請相信我是無心的！本人再次對您致上最高的
    歉意，請原諒上週五我一切言語與肢體對你不禮貌的行為，
    爾後若有讓您感到不適，願接受最嚴厲的處分，絕無異議！
    同時也請James 見證。」之內容，顯見被告係針對其對告訴
    人所為肢體上之不禮貌行為致歉至明，則苟被告並未為上揭
    犯行，其又豈有書寫如此內容之電子郵件之理？被告雖辯稱
    ：係因為想安撫告訴人之情緒云云，然被告於當日經證人丙○○告知此事，斯時證人丙○○係告知被告必須跟告訴人說
    清楚這件事，並未告訴被告要寄送電子郵件向告訴人道歉等
    情，業據證人丙○○於本院審理時證述明確（見本院卷第
    164 頁），並經被告自承：（你寫電子郵件之方式，是有任
    何人告訴你用寫電子郵件之方式嗎？）沒有。（你寫電子郵
    件內容，事先有任何人告訴你要寫這樣的內容嗎？）沒有等
    語在卷（見本院卷第189 頁）；再者，被告在同日獲證人丙○○告知後，有先撥打電話予告訴人，在電話中，其猶仍向
    告訴人告以並未有上揭行為等語，通話結束後，其即書寫上
    開內容之電子郵件寄予告訴人等情，為被告坦承在卷（見本
    院卷第190 頁），足見在通話內容中，被告係對告訴人否認
    有為此種行為，則被告在並無任何人要求其書寫如此內容之
    信函，也未有任何人要求其道歉之情況下，苟被告確係並未
    為上揭行為，則在電話通話中猶一再辯解自身行為之被告，
    又豈有可能在通話結束後，隨即繕寫和其電話中辯駁態度截
    然不同之上揭內容之電子郵信並寄予告訴人及證人丙○○之
    理？被告雖又辯稱：係恐怕告訴人憂鬱症發作，會去自殺，
    方寄發上開內容之電子郵件予告訴人云云，然證人即告訴人
    於本院審理時證稱：2005年間，就輕度憂鬱症，後來2006年
    就痊癒了，而且我在工作期間，一直是很開心、活潑，這個
    工作很困難，而且我考績一直很好，如果我有憂鬱症，要如
    何勝任這個工作。（你到2006年憂鬱症就已痊癒，所以從
    2006年開始你就不用再因憂鬱症就診？）有持續去看醫生，
    但是醫生認為這只是工作壓力大，不是憂鬱症等語綦詳（見
    本院卷第114 頁、124 頁背面），證人丙○○亦於本院審理
    時結證稱：跟告訴人同事期間，並不知道告訴人曾經罹患憂
    鬱症。（在你知道告訴人有憂鬱症之前，從她日常生活所有
    行為看得出來告訴人有任何不一樣的地方嗎？）看不出來等
    語（見本院卷第157 、162 頁背面），此外，亦有行政院衛
    生署新竹醫院於98年10月27日以新醫歷字第0980007002號函
    送之病歷資料1 份及98年12月7 日新醫歷字第0980008094號
    函1 份等在卷足參（見本院卷第52至75、80頁），足見告訴
    人縱曾罹患憂鬱症，亦不能認為其必因此會有誇大甚或虛構
    他人犯罪情節之情形。況且，被告復自承：（你一開始就跟
    告訴人說我不跟妳爭辯這件事？）是，因為我沒有做，我不
    要跟妳爭辯，她的回答是說你有沒有做，你自己知道，我就
    跟她說妳現在的情緒控制一下，然後我就掛掉電話。（可否
    精準估計，通話時間有無超過30秒？）大約3 、40秒。（你
    覺得電話那一頭告訴人之口氣如何？）不好，因為她的音量
    就比平常高、大，因為她就說你有沒有做你自己知道，就這
    樣子，她沒有罵我。（告訴人在電話那一頭，有沒有哭泣聲
    ？）沒有。（你從何處認為告訴人病發？）這是我的認為，
    因為她平常不是這樣的人，平常她也是對我跟同事都很和善
    。（到你寫這封電子郵件之前，有人告訴你告訴人會自殺嗎
    ？）沒有。（在你寫這封電子郵件之前，有任何人告訴你寫
    這樣內容的電子郵件就能夠穩定她的情緒？）沒有等語在卷
    （見本院卷第190 至192 頁），而告訴人既因被告對其為上
    揭性騷擾行為，是以對公司及證人丙○○反應，則被告撥打
    電話並在通話中否認有為此種行為，則告訴人因之在談話過
    程音量提高，亦屬人之常情，謂被告係因此即遽認告訴人係
    因憂鬱症復發故而書寫上揭內容之電子郵件傳送予告訴人，
    實屬率斷。再者，被告亦自承：在書寫上揭電子郵件前，並
    未與他人商量過一節，則被告又如何確定其如此行為確能發
    揮其所欲達成之目的？是以被告此部分所辯，亦顯係事後卸
    責之詞。被告於得知告訴人已向證人丙○○反應其有為上揭
    性騷擾行為一事，即書寫上揭內容之電子郵件傳送予告訴人
    ，並將副本傳送予證人丙○○，且所繕寫內容中亦提及對於
    曾對告訴人所為肢體上不禮貌的行為請告訴人原諒等語，足
    見其確有對告訴人為肢體上不禮貌行為之舉動，徵諸告訴人
    所指訴被告對其所為前揭摟其腰部之肢體動作等之內容，益
    見告訴人所為前揭指訴內容確屬實情而堪採信。
(四)、證人即告訴人於案發當晚離開前揭「踊子」坊PUB 後，曾傳
    送1 封內容為『我先走嘍』之簡訊予被告一情，雖經被告於
    偵訊中供承在卷，並當庭勘驗被告之手機內容無誤（見97年
    度他字卷第41頁），然證人即告訴人於本院審理時已證述：
    因為我不想很尷尬。（依照被告於偵訊時說，他有打電話問
    你有無平安到家，是否如此？）好像有，但不是回到家，是
    在路上的時候。（被告打給你時，有無詢問你為何要離開？
    ）沒有。（你在電話中有無跟被告表明，你對他剛才舉動的
    不滿？）沒有。因為我從來沒有跟任何人吵過架，我覺得上
    班還要見面，這樣很尷尬。（你不想繼續待的原因是什麼？
    ）因為被告騷擾我，所以我不想繼續在那裡待，而要回家的
    原因是因為時間已經很晚了。我當時要離開，事後我想我這
    樣走，會不會很尷尬，因為當時我起身要離開的時候，我的
    表情是很不高興的。因為我不高興，所以我不想講，可是之
    後，我覺得這樣好像不好。（被告既然有如你所講對你這樣
    的行為，為何你會覺得你要離開沒有講一聲，你會尷尬？）
    我沒有發生過這種事，也沒有跟任何人衝突過，所以不想要
    尷尬等語明確（見本院卷第111 、122 頁），可知其係為顧
    慮到與被告之同事關係，方於離去後傳簡訊告知。參以告訴
    人與被告係同事關係，並非素不相識之陌生人，雖一般人或
    許會認為，遭受性騷擾之被害人應會於受騷擾當時有立即之
    反應，或係大聲喝斥，或係積極反抗，惟此種情形多發生於
    被害人係遭受不認識之陌生人騷擾時，因一時驚嚇而會有立
    即之反應，例如於搭乘大眾交通工具、或是行走於路上遭受
    陌生人之騷擾行為時，有此反應均屬正常，然對於發生於同
    學、同事間甚或是具有上下不對等權力關係間之性騷擾行為
    ，其可能就會有許多其他須考量之因素，導致被害人受騷擾
    當時不會馬上有反應，畢竟所謂之性騷擾行為態樣甚多，除
    了具體的行為之外，言語上亦可能構成，其侵害程度亦遠不
    及刑法上之性侵害行為，傳統的錯誤觀念多有認為『那並沒
    有什麼嘛』、『開個玩笑罷了』、『摸一下有什麼了不起』
    等等，為了導正社會觀念，性騷擾防治法因應而生，就是要
    令民眾了解一些違反對方意願，而與性或性別有關的不當言
    語、行為等，均有可能係法律上所規範之性騷擾行為須受行
    政上之處罰或是負擔刑事責任，但也因此就發生在上述後段
    情形間的性騷擾行為，被害人有可能主觀上覺得好像又不是
    太嚴重的事，或為顧及同事、同學間之情誼，不想破壞工作
    環境氣氛，或為顧忌加害人之權利地位、擔憂工作不保等等
    ，導致被害人受騷擾時之當下忍氣吞聲或不願聲張，當下未
    有立即之反應，況被害人會以何方式處理即面對所遭受之性
    騷擾行為，與被害人本身之個性、性騷擾發生之情境、與加
    害人之關係等俱有關聯。本件告訴人於受騷擾當時，為此行
    為之被告為其公司同事，且尚有證人丙○○及乙○○在場，
    是以告訴人確有可能因此因素，當下不想關係尷尬，而未為
    反應，且由證人即告訴人於本院審理中曾證述：覺得這跟文
    化有一定的關係，我覺得沒必要一定要與對方有衝突，但當
    下沒有任何反應不代表我當時沒有不高興等語觀之（見本院
    卷第115 頁背面），亦可證實上情；況該簡訊內容僅為上述
    簡短之4 個字，亦難僅憑該簡短之四個字加以評斷傳送簡訊
    者當時的心理狀況及情緒，故尚不得逕以告訴人於離去時曾
    傳送上開內容之簡訊，且選擇傳予被告而不傳予同在場之證
    人丙○○；以及告訴人席間均未表達過不滿、不悅，當晚接
    到被告電話時亦未表達受騷擾之不滿等情，援為對被告有利
    認定之證據，或作為彈劾告訴人之指控內容不實之反證，誠
    屬當然。
(五)、末查，證人丙○○雖於歷次偵訊及本院審理時均證述：並未
    看到被告有對告訴人為摟腰之動作云云，然證人丙○○於本
    院審理時已明白證述：我沒有一直注視告訴人跟被告之情況
    ，因為我不可能在那邊一直坐著看著他們等語甚明（見本院
    卷第160 頁），況且，依告訴人所指訴內容可知，被告係以
    右手環過其身體後摟其腰部，時間大約幾秒鐘等情，已如前
    述，又證人丙○○於本院審理時並證述：如果手是在對方的
    背後，怎麼看得出來等語（見本院卷第166 頁背面），則證
    人丙○○既未自始至終注視告訴人及被告所有動態，且又無
    法看見手係環過告訴人身後摟其腰部之被告之作為，自難僅
    憑證人丙○○上揭證述內容，即為被告並未為前揭性騷擾行
    為之認定，自不待言。
(六)、按性騷擾防治法第2 條就性騷擾為定義，規定：「本法所稱
    性騷擾，係指性侵害犯罪以外，對他人實施違反其意願而與
    性或性別有關之行為，且有下列情形之一者：一、以該他人
    順服或拒絕該行為，作為其獲得、喪失或減損與工作、教育
    、訓練、服務、計畫、活動有關權益之條件。二、以展示或
    播送文字、圖畫、聲音、影像或其他物品之方法，或以歧視
    、侮辱之言行或以他法，而有損害他人人格尊嚴，或造成使
    人心生畏怖、感受敵意或冒犯之情境或不當影響其工作、教
    育、訓練、服務、計畫、活動或正常生活之進行。」，而同
    法第25條則就特定之性騷擾為刑罰之規定：「意圖性騷擾、
    乘人不及抗拒而為親吻、擁抱或觸摸其臀部、胸部或其他身
    體隱私處之行為者，處二年以下有期徒刑、拘役或科或併科
    新臺幣十萬元以下罰金（第一項）。前項之罪，須告訴乃論
    （第二項）」，惟是否構成性騷擾，仍應審酌客觀情狀、被
    告與被害人間之關係等因素綜合判斷，而性騷擾案件本身，
    有其特殊性，即大部分之情況僅有加害人及被害人，難以掌
    握其他具體之人證或相關證據資料，故告訴人即被害人之指
    述、被告之反應及態度等情，即為認定被告是否有告訴人所
    指之犯行之重要依據。本件被告確有如告訴人所指之前揭行
    為，業如上述，又依據告訴人前揭證述內容，自告訴人於當
    時曾有閃避、有將身體坐前一點，想避開被告之動作，且告
    訴人與被告僅為同事關係，事前復曾因被告超越同事情誼之
    舉動有過不快等情觀之，亦可知被告前揭觸摸告訴人腰部之
    行為，實已違反告訴人之意願，造成告訴人心理感受到冒犯
    ，且就常情而言，足以認為係與性或性別有關之身體私處。
    綜上所述，被告所辯均無非事後卸責之詞，不足採信，本案
    事證明確，被告所為上揭犯行足堪認定，自應依法論科。
四、核被告甲○○所為，係犯性騷擾防治法第25條第1 項之意圖
    性騷擾，乘人不及抗拒而為觸摸其腰部之身體隱私處之行為
    罪。爰審酌被告前無犯罪前科，有臺灣新竹地方法院檢察署
    刑案資料查註紀錄表及臺灣高等法院被告前案紀錄表各1 份
    在卷足參（見97年度偵字第6835號前案資料表卷宗第2 頁、
    本院卷第3 頁），素行尚佳，惟其對於女性身體隱私處任意
    觸摸，顯不尊重個人對於身體之自主權利，及其犯罪動機、
    手段、目的，犯後一再否認犯行，迄今未與告訴人達成和解
    等一切情狀，量處如主文所示之刑，並諭知易科罰金之折算
    標準，以資懲儆。
據上論斷，應依刑事訴訟法第299 條第1 項前段，性騷擾防治法
第25條第1 項，刑法第11條前段、第41條第1 項前段，判決如主
文。
本案經檢察官洪裕翔到庭執行職務。
中    華    民    國    99    年    3     月    3     日
                  刑事第三庭    審判長法  官  楊惠芬
                                      法  官  林昌義
                                      法  官  林哲瑜
以上正本證明與原本無異。
如不服本判決應於收受本判決後10日內向本院提出上訴書狀，上
訴書狀應敘述具體理由。上訴書狀未敘述上訴理由者，應於上訴
期間屆滿後20日內補提理由書狀於本院(均須按他造當事人之人
數附繕本 )「切勿逕送上級法院」。 
中    華    民    國    99    年    3     月    3     日
                                     書記官   鍾佩芳
附錄本案論罪科刑法條：
性騷擾防治法第25條第1 項：
意圖性騷擾，乘人不及抗拒而為親吻、擁抱或觸摸其臀部、胸部
或其他身體隱私處之行為者，處二年以下有期徒刑、拘役或科或
併科新臺幣十萬元以下罰金。
前項之罪，須告訴乃論。

司法院資訊處製作；財團法人民間司法改革基金會備份。
